臺灣臺北地方法院簡易民事判決
111年度店簡字第715號
原      告  良京實業股份有限公司

法定代理人  平川秀一郎

訴訟代理人  林家宇  
            劉宇唐  


被      告  陳白蓮  
上列當事人間清償借款等事件，於民國111年7月13日言詞辯論終
結，本院判決如下：
    主      文
被告應給付原告新臺幣壹拾伍萬肆仟貳佰柒拾陸元，及自民國九
十六年八月二十七日起至清償日止，按年息百分之十四點五計算
之利息，暨自民國九十六年九月二十八日起至民國一百一十年七
月十九日止，其逾期在六個月以內者，按上開利率百分之十，逾
期超過六個月部分，按上開利率百分之二十計算之違約金。
被告應給付原告新臺幣壹萬玖仟柒佰捌拾壹元，及自民國九十六
年十月一日起至清償日止，按年息百分之十五計算之利息，暨新
臺幣壹元之違約金。
原告其餘之訴駁回。
訴訟費用新臺幣壹仟捌佰捌拾元由原告負擔。
本判決原告勝訴部分得假執行。
    事實及理由
一、按訴狀送達後，原告不得將原訴變更或追加他訴，但擴張或
    減縮應受判決事項之聲明，不在此限，民事訴訟法第255 條
    第1項第3款定有明文。本件原告原請求(一)被告應給付原告
    新臺幣(下同)15萬4276元，及自民國96 年8月27日起至清償
    日止，按年息百分之14.5計算之利息，及自96 年9月28日起
    至清償日止，逾期在6 個月以內者，按上開利率百分之10，
    超過6 個月者，就超過部分，按上開利率百分之20計算之違
    約金；(二)被告應給付原告2萬2148元，及自96年10月1日起
    至清償日止，按年息百分之15計算之利息，及自96年11月2
    日起至清償日止，逾期在6 個月以內者，按上開利率百分之
    10，逾期超過6 個月者，按上開利率百分之20計算之違約金
　　。嗣變更聲明為：(一)被告應給付原告15萬4276元，及自96
    年8 月27日起至清償日止，按年息百分之14.5計算之利息，
    及自96 年9月28日起至110年7月19日止，逾期在6 個月以內
    者，按上開利率百分之10，超過6 個月者，就超過部分，按
    上開利率百分之20計算之違約金；(二)被告應給付原告1萬9
    781元，及自96 年10月1日起至清償日止，按年息百分之15
    計算之利息，及自96 年11月2日起至104年8月31日止，逾期
    在6個月以內者，按上開利率百分之10，逾期超過6個月者，
    按上開利率百分之20計算之違約金，核屬減縮應受判決事項
    之聲明，揆諸首揭規定，應予准許。又被告經合法通知，無
    正當理由未於最後言詞辯論期日到場，亦未提出書狀作何聲
    明、陳述，核無民事訴訟法第386 條各款所列情形，爰依
　　原告之聲請，由其一造辯論而為判決。
二、原告主張：
(一)被告前向訴外人臺東區中小企業銀行股份有限公司（下稱臺
    東企銀）申請信用貸款，借款20萬元，約定以每一個月為一
    期，共分60期，按期於當月11日平均攤還本息，利率以百分
    之14.5計算，如有任何一期未如期清償時，視為全部到期，
    並應給付違約金。詎被告未依約還款，尚欠15萬4276元，及
    自96 年8月27日起至清償日止，按年息百分之14.5計算之利
    息，及自96年9月28日起至110年7月19日止，逾期在6個月以
    內者，按上開利率百分之10，超過6 個月者，就超過部分，
    按上開利率百分之20計算之違約金未清償，嗣臺東企銀將本
　　件債權讓與原告。
(二)另被告前向原債權人寶華商業銀行股份有限公司（原為泛亞
    商業銀行；下稱寶華銀行）申請現金卡，約定借款額度最高
    為20萬元，借款動用期間自核准日起為期1 年，並約定每月
    15日為最終繳款日，應繳足最低繳款金額，若未依約繳納，
    依約全部視為到期，並應給付違約金，另約定借款利率以固
    定年息百分之15計算。詎被告未履行繳款義務，迄今尚積欠
    1萬9781元，及自96年10月1日起至清償日止，按年息百分之
    15計算之利息，及自96 年11月2日起至104年8月31日止，逾
    期在6個月以內者，按上開利率百分之10，逾期超過6個月者
　　，按上開利率百分之20計算之違約金未清償。嗣寶華銀行將
　　上開債權讓與原告。
(三)為此，爰依信用貸款契約、現金卡契約及債權讓與之法律關
　　係起訴請求，並聲明：
　1.被告應給付原告15萬4276元，及自96 年8月27日起至清償日
    止，按年息百分之14.5計算之利息，及自96 年9月28日起至
    110年7月19日止，逾期在6 個月以內者，按上開利率百分之
    10，超過6 個月者，就超過部分，按上開利率百分之20計算
    之違約金。
　2.被告應給付原告1萬9781元，及自96年10月1日起至清償日止
　　，按年息百分之15計算之利息，及自96年11月2日起至104年
    8月31日止，逾期在6個月以內者，按上開利率百分之10，逾
　　期超過6個月者，按上開利率百分之20計算之違約金。
三、被告未於言詞辯論期日到場，亦未提出書狀為任何聲明或陳
    述。
四、原告主張之事實，業據提出臺東企銀授信約定書、臺東企銀
    放款帳卡、臺東企銀債權讓與證明書及登報公告、寶華銀行
    現金卡申請書暨約定書、現金卡往來明細查詢表、寶華銀行
    債權讓與金額表、寶華銀行債權讓與證明書及登報公告等件
    為證。而被告經合法通知未到庭爭執，亦未提出書狀為任何
　　聲明或陳述，依法視同自認，原告之主張自堪信屬實。
五、按約定之違約金額過高者，法院得減至相當之數額，民法第
    252 條定有明文。故約定之違約金苟有過高情事，法院即得
    依此規定核減至相當之數額，並無應待至債權人請求給付後
    始得核減之限制。此項核減，法院得以職權為之，亦得由債
    務人訴請法院核減（最高法院79年台上字第1612號判決意旨
    參照）。當事人約定之違約金是否過高，須依一般客觀事實
　　，社會經濟狀況，當事人所受損害情形及債務人如能依約履
    行時，債權人可享受之一切利益為衡量標準；債務已為一部
    履行者，亦得比照債權人所受之利益減少其數額。倘違約金
    係損害賠償總額預定性質者，尤應衡酌債權人實際上所受之
    積極損害及消極損害，以決定其約定之違約金是否過高（最
    高法院96年度臺上字第107號判決意旨參照）。經查，本件
    原告之現金卡債權（即訴之聲明（二）之請求）因被告遲延
    給付，除受有利息損失外，尚難認有其他損害，而原告訴之
    聲明第二項除聲明請求被告給付96 年10月1日起至清償日止
    ，按週年利率百分之15計算之利息外，並請求被告給付自96
    年11月2日起至104年8月31日止，逾期在6個月以內者，按上
    開利率百分之10，逾期超過6 個月者，按上開利率百分之20
    計算之違約金，原告請求之違約金實屬過高，殊非公允，本
    院認為原告此部分請求之違約金應酌減為1元始為適當。
六、從而，原告依信用貸款契約、現金卡契約及債權讓與之法律
    關係，請求被告給付如主文第1、2項所示之金額、利息及違
    約金，為有理由，應予准許，逾此範圍之請求，則屬無據，
　　應予駁回。
七、本件原告勝訴部分係適用簡易程序所為被告敗訴之判決，依
    民事訴訟法第389條第1項第3款規定，應依職權宣告假執
　　行。
八、末按，民事訴訟法第78條固規定訴訟費用，由敗訴之當事人
    負擔，惟同法第81條第1 款亦規定，勝訴人之行為，非為伸
    張或防衛權利所必要者，因該行為所生之費用，法院得酌量
    情形，命勝訴之當事人負擔其全部或一部。經查，本件原債
    權人臺東企銀及寶華銀行乃向國家申請特許得經營銀行業務
    後，方能合法與被告簽立本件信用貸款契約及現金卡契約，
    其基於特許營業所享有之契約關係，與金融消費者間常處於
    資訊不對稱狀態，顯與一般民事契約關係之當事人權利義務
    有別。原告受讓本件債權，自亦知悉上情，仍利用金融消費
    者即本件被告發生資力問題而難以妥適因應之困頓時機，猶
    於主張上開現金卡債權時，堅持於按週年利率百分之15計算
    之利息外，仍請求上開顯屬過高而有失公允部分之違約金，
    與一般銀行就此在起訴時多未請求之狀況相較，益見原告未
    察認其係基於國家特許而享有利益，亦應適度履行有利金融
    消費者之社會責任以為衡平，實難謂此部分請求為原告伸張
    權利所必要之行為，爰斟酌此情，認本件訴訟費用額1880元
    ，應由原告負擔。
中　　華　　民　　國　　111 　年　　7 　　月　　29　　日
                  臺灣臺北地方法院新店簡易庭
                              法  官　張淑美 
以上正本係照原本作成。
對於本件判決如有不服，應於收受送達後20日內向本院提出上訴
書狀，上訴於本院合議庭，並按他造當事人之人數附具繕本。
當事人之上訴，非以判決違背法令為理由不得為之，上訴狀應記
載上訴理由，表明下列各款事項：
(一)原判決所違背之法令及其具體內容。
(二)依訴訟資料可認為原判決有違背法令之具體事實。
中　　華　　民　　國　　111 　年　　7 　　月　　29　　日
                              書記官  馮姿蓉